【裁判字號】    95,判,127
【裁判日期】    950126
【裁判案由】    營業稅
【裁判全文】
最  高  行  政  法  院  判  決
                                     95年度判字第00127號
上  訴  人  互利營造股份有限公司
代  表  人  甲○○
訴訟代理人  劉興源律師
被 上訴 人  財政部臺北市國稅局
代  表  人  張盛和
                        （送達代收人 劉宜人
上列當事人間因營業稅事件，上訴人對於中華民國93年7月29日
臺北高等行政法院91年度訴字第3430號判決，提起上訴，本院判
決如下：
    主  文
上訴駁回。
上訴審訴訟費用由上訴人負擔。
    理  由
壹、本件上訴人主張：查關於上訴人交易狀況，有被上訴人向財
    政部專案申請調檔統一發票查核清單可稽，按其所載內容：
    建瑩工程有限公司（下稱建瑩公司）之稅籍為營業中，另華
    心工程有限公司（下稱華心公司）之稅籍為擅自歇業，上開
    查核清單並無華心公司、建瑩公司等2家公司係虛設行號之
    記載。而原審認定華心公司、建瑩公司為虛設行號係依據臺
    灣臺北地方法院檢察署86年偵字第1332號、偵緝字第738號
    及偵字第15號起訴書，犯罪事實欄之記載，惟查上開起訴書
    關於犯罪事實之記載實乃依據被上訴人移送偵辦之移送書之
    內容，然系爭違規事實並未經被上訴人提出確實證據，亦未
    經被上訴人提供確認有罪判決之證據，故上開起訴書所認定
    之涉案事實，在未經有罪判決認定前，尚難引以華心公司、
    建瑩公司2家公司確係虛設行號之證據。原審率爾認定華心
    公司、建瑩公司與上訴人無交易事實，即有認定事實不依證
    據及證據法則之違法。次依司法院釋字第337號解釋及最高
    行政法院83年度判字第2446號判決之意旨，被上訴人並未舉
    證證明華心公司、建瑩公司就系爭5紙發票並無繳納營業稅
    ，原審率爾認定華心公司、建瑩公司並無就系爭5紙發票繳
    納營業稅，進而認定上訴人涉有行為時營業稅法第51條第5
    款所定虛報進項稅額，即有未依證據認定事實之違法，且就
    被上訴人應負舉證責任之事項乙節，疏於注意，亦有違背證
    據法則之違法。退萬步言，縱使上訴人在無虛報進項稅額之
    情形下未依規定向實際交易對象取得發票之行為，充其量僅
    違反稅捐稽法第44條之規定，被上訴人僅能課以5%罰鍰。另
    按華心公司、建瑩公司尚非虛設行號，且系爭5紙發票之營
    業稅尚未經被上訴人證實並無繳納，已如前述，原審率爾依
    據民國（下同）93年3月29日生效之新修定「稅務違章案件
    裁罰金額及倍數參考表」，認定上訴人涉有營業稅法第51條
    第5款之規定而取得虛設行號所開立之憑證申報扣抵，並處
    以所漏稅額5倍之罰鍰，即有未當。況縱使上訴人就系爭5紙
    發票有虛報進項稅額之情事，充其量僅係取得虛設行號以外
    之營業人所開立之發票，依據上開修正之參考表，就其行為
    亦僅按所漏稅額處2倍之罰鍰。綜上所陳，原審顯適用法規
    不當，且違背證據法則，爰請求廢棄原判決。
貳、被上訴人則以：按對於高等行政法院判決之上訴，非以其違
    背法令為理由，不得為之。行政訴訟法第242條定有明文。
    依同法第243條第1項規定，判決不適用法規或適用不當者，
    為違背法令。而判決有同法條第2項所列各款情形之一者，
    為當然違背法令。是當事人提起上訴，如依行政訴訟法第24
    3條第1項規定，以原審判決有不適用法規或適用法規不當為
    理由時，始得提起上訴。本件上訴人於82年9月至同年10月
    間無進貨事實，卻取得涉嫌虛設行號華心公司、建瑩公司等
    2家公司開立之統一發票5紙，作為進項憑證申報扣抵銷項稅
    額，致虛報進項稅額，涉嫌逃漏營業稅乙案，業經原審斟酌
    全辯論意旨及調查證據之結果，依法詳為審酌予以論駁在案
    ；上訴人仍執前詞訴稱原審違背法令云云，僅為上訴人法律
    見解之歧異，要難符合上訴之理由等語，資為抗辯。
參、原審斟酌全辯論意旨及調查證據之結果，以：查上訴人於82
    年9月至同年10月間，取得華心公司及建瑩公司2家公司開立
    之統一發票5紙，金額計新臺幣（下同）3,720,000元（不含
    稅），作為進項憑證，並申報扣抵銷項稅額，申報進項稅額
    186,000元之事實，有系爭發票5紙附在原處分卷可稽，並為
    上訴人所不爭。次查上訴人之負責人甲○○於80年、81年間
    承攬臺灣省政府公共事務管理局工程3處工程，得標後將工
    程轉包予錢天翔，竟收受錢天翔所交付之華心公司及建瑩公
    司等2家公司所開立之系爭發票，以之作為進項憑證，扣抵
    銷項稅額，甲○○因違反商業會計法罪，為臺灣臺北地方法
    院及臺灣高等法院判處有期徒刑1年2月在案，此有臺灣臺北
    地方法院88年度訴字第803號、臺灣高等法院90年度上訴字
    第3313號判決影本附卷可證，足徵上訴人與華心公司及建瑩
    公司並無實際交易。又本件原處分認定上訴人有進貨事實而
    未向實際交易對象取得發票，而以虛設行號之華心公司及建
    瑩公司發票，作為進項憑證，扣抵銷項稅額，予以核處補徵
    營業稅及罰鍰部分，上訴人不服提起行政訴訟，經原審判決
    駁回上訴人之訴，上訴人提起上訴，亦經最高行政法院判決
    駁回上訴確定在案，此有最高行政法院91年度判字第1496號
    判決影本附卷可按；而建瑩公司係許朝宗專以販賣發票為目
    的而虛設之公司，華心公司係侯榮華專以販賣發票為目的而
    虛設之公司，該2被告經檢察官提起公訴後，雖尚未經法院
    判決確定，惟原審於審理91年度訴字第3300號桂裕營造工程
    有限公司營業稅法案件時，有被上訴人專案調檔之統一發票
    查核清單附在該案可證，上開2公司係屬虛設行號之公司事
    證明確，上訴人自不可能與之有真實交易，且上訴人與華心
    公司及建瑩公司2家公司之交易金額共計一千八百餘萬元，
    上訴人竟謂均係以現金交易，尤有違一般交易常情。本件上
    訴人以華心及建瑩2公司所開立之發票作為進項憑證，申報
    扣抵銷項稅額，該2虛設行號之公司自不可能實際繳納營業
    稅。原處分機關於原審法院判決撤銷其原認定上訴人為無進
    貨事實，所為罰鍰1,488,000元部分，改按有進貨事實，並
    依財政部83年7月9日台財稅第831601371號函釋意旨，更正
    罰鍰金額為為1,302,000元，於法本無不合，惟財政部訂定
    之「稅務違章案件裁罰金額或倍數參考表」，業於93年3月
    29日修正其裁罰倍數，就有進貨事實，未向交易對象取得交
    易憑證，而以虛設行號之發票作為進項憑證，扣抵銷項稅額
    者，由原訂按所漏稅額7倍罰鍰，修正為按所漏稅額5倍之罰
    鍰，被上訴人因而於訴訟中認諾按財政部新訂參考表之標準
    ，按5倍罰鍰即罰鍰930,000元（計至百元），經查被上訴人
    現為稽徵營業稅之主辦機關，係屬有權處分之機關，且其認
    諾係依據財政部修正稅務違章案件裁罰倍數參考表所訂標準
    而為之認諾，符合公平原則，自應准其認諾就原復查決定按
    上訴人所漏稅額7倍論處罰鍰1,302,000元之原處分及訴願決
    定，均予以撤銷，改按漏稅額5倍論處罰鍰930,000元（計至
    百元），上訴人其餘之訴駁回。
肆、本院查：（一）、按「營業人當期銷項稅額，扣減進項稅額
    後之餘額，為當期應納或溢付營業稅額。．．．進項稅額，
    指營業人購買貨物或勞務時，依規定支付之營業稅額。」「
    營業人左列進項稅額，不得扣抵銷項稅額：一、購進之貨物
    或勞務未依規定取得並保存第33條所列之憑證者。」及「納
    稅義務人，有左列情形之一者，除追繳稅款外，按所漏稅額
    處1倍至10倍罰鍰，並得停止其營業．．．五、虛報進項稅
    額者。」分別為行為時營業稅法（下稱營業稅法）第15條、
    第19條第1項第1款及第51條第5款所明定。次按「對外營業
    事項之發生，營利事業應於發生時自他人取得原始憑證，如
    進貨發票，或給與他人原始憑證，如銷貨發票。給與他人之
    憑證，應依次編號並自留存根或副本。」為稅捐稽徵機關管
    理營利事業會計帳簿辦法第21條第1項所規定。又「說明．
    ．．二、為符合司法院大法官會議釋字第337號解釋意旨，
    對於營業人取得非實際交易對象所開立之統一發票作為進項
    憑證申報扣抵銷項稅額之案件，應視情節，分別依左列原則
    處理：(一)取得虛設行號發票申報扣抵之案件：1.無進貨事
    實者：以虛設行號發票申報扣抵，係屬虛報進項稅額，並逃
    漏稅款．．．並應依營業稅法第51條第5款規定補稅並處罰
    。2.有進貨事實者：(1)進貨部分，因未取得實際銷貨人出具
    之憑證，應依稅捐稽徵法第44條規定處以行為罰。(2)因虛設
    行號係專以出售統一發票牟取不法利益為業，並無銷貨事實
    ，故取得虛設行號發票之營業人，自亦無向該虛設行號進貨
    並支付進項稅額之事實，除該營業人能證明確有支付進項稅
    額予實際銷貨之營業人，並經稽徵機關查明該稅額已依法報
    繳者，應依營業稅法第19條第1項第1款規定，就其取得不得
    扣抵憑證扣抵銷項稅額部分，追補稅款，不再處漏稅罰外，
    其虛報進項稅額，已構成逃漏稅，應依營業稅法第51條第5
    款規定補稅並處罰。．．．」復為財政部83年7月9日台財稅
    第831601371號函釋在案。本件上訴人於82年9月至同年10月
    間無進貨事實（嗣認定為有進貨事實），卻取得涉嫌虛設行
    號華心公司、建瑩公司等2家公司開立之統一發票5紙，金額
    計3,720,000元（不含稅），作為進項憑證，並申報扣抵銷
    項稅額，虛報進項稅額186,000元，復於82年9月至83年10月
    間進貨，金額計15,198,360元（不含稅），未依法取得憑證
    ，而以非交易對象之涉嫌虛設行號華心公司、建瑩公司開立
    之統一發票21紙，作為進項憑證，並申報扣抵銷項稅額，虛
    報進項稅額759,919元，案經原處分機關臺北市稅捐稽徵處
    查獲審理核定補徵上訴人營業稅計945,919元，並分別按上
    訴人無進貨事實部分處以所漏稅額186,000元8倍之罰鍰計
    1,488,000元及有進貨事實部分處以所漏稅額759,919元7倍
    之罰鍰計5,319,400元（計至百元為止），罰鍰金額合計為
    6,807,400元，上訴人不服，申請復查、提起訴願，均遭駁
    回，提起行政訴訟，經原審法院90年3月22日89年度訴字第
    1230號判決，關於罰鍰中之1,488,000元部分撤銷，其餘之
    訴駁回。原處分機關依判決撤銷意旨重為復查決定，將原處
    分關於罰鍰中之1,488,000元部分，更正為1,302,000元。上
    訴人就更正後之罰鍰處分仍表不服，復提起訴願，經遭駁回
    ，乃提起本件行政訴訟。經原判決將訴願決定及原處分（含
    復查決定）關於罰鍰超過930,000元部分均撤銷，上訴人在
    原審其餘之訴駁回。上訴人對於原判決不服，提起上訴。原
    判決關於上訴人於82年9月至同年10月間進貨，卻取得涉嫌
    虛設行號華心公司、建瑩公司等2家公司開立之統一發票5紙
    ，金額計3,720,000元（不含稅），作為進項憑證，並申報
    扣抵銷項稅額，虛報進項稅額186,000元之事實，被上訴人
    在原審言詞辯論時之認諾等事項均已詳為論述，諭知將訴願
    決定及原處分（含復查決定）關於罰鍰超過930,000元部分
    均撤銷，上訴人在原審其餘之訴駁回。（二）、原判決認定
    上訴人以不得扣抵銷項稅額之進項稅額，申報扣抵銷項稅額
    ，有虛報進項稅額致逃漏應繳稅款之事實，已說明其所憑證
    據及心證之理由，乃其採證認事職權之正當行使，上訴人猶
    爭執證據證明力之判斷，指為有認定事實不依證據之違法，
    尚非可採。又司法院釋字第337號解釋，在於闡釋行為時營
    業稅法第51條第5款之處罰，以有因而逃漏稅款之結果為必
    要。行為是否生逃漏稅款之結果，為事實認定之問題。原判
    決認定上訴人所為，構成虛報進項稅額，因而逃漏營業稅之
    事實，依行為時營業稅法第51條第5款之處罰，自無違背該
    解釋可言。本案符合該條款之處罰要件，屬漏稅罰，行為階
    段中取得非交易對象之憑證，有不依法取得憑證之違法行為
    ，雖構成稅捐稽徵法第44條之處罰要件，因屬行為罰，原處
    分未併予處罰，符合本院84年9月份第1次庭長評事聯席會議
    決議，及司法院釋字第503號解釋之意旨，則原判決與司法
    院釋字第337號解釋意旨並無違背。再者，證據之取捨與當
    事人所希冀者不同，致其事實之認定亦異於該當事人之主張
    者，不得謂為原判決有違背法令之情形。上訴人對於業經原
    判決詳予論述不採之事由再予爭執，核屬法律上見解之歧異
    ，要難謂為原判決有違背法令之情形。本件上訴論旨，仍執
    前詞，指摘原判決違誤，求予廢棄，難認有理由，應予駁回
    。
據上論結，本件上訴為無理由，爰依行政訴訟法第255條第1項、
第98條第3項前段，判決如主文。
中    華    民    國    95    年    1     月    26    日
                  第一庭審判長法  官  葉  振  權
                              法  官  吳  明  鴻
                              法  官  陳  秀  美
                              法  官  劉  鑫  楨
                              法  官  梁  松  雄
以  上  正  本  證  明  與  原  本  無  異
中    華    民    國    95    年    1     月    26    日
                              書記官  陳  盛  信


司法院資訊處製作；財團法人民間司法改革基金會備份。
